【裁判字號】    90,訴,2608
【裁判日期】    901210
【裁判案由】    違反著作權法
【裁判全文】
臺灣臺中地方法院刑事判決                          九十年度訴字第二六八號
    公  訴  人  台灣台中地方法院檢察署檢察官
    被      告  丙○○
    選任辯護人  甘龍強律師
右列被告因違反著作權法案件，經檢察官提起公訴（九十年度偵字第一六三六二號、
第一七六○二號、第一七六○三號、第一七六○四號、第一七六○五號、第一七○七
一號、第一七○七二號），本院判決如左：
    主  文
丙○○意圖銷售而擅自以重製之方法侵害他人之著作權為常業，處有期徒刑壹年貳月
。緩刑參年。扣案如附表一、二所示之光碟片共陸佰拾柒片、空白光碟片貳桶、電腦
壹組（含主機貳台、螢幕壹台、內建數據卡壹張、鍵盤壹個、滑鼠壹只、電源線壹條
）、燒錄機壹台、郵政儲金匯業局中區管理局第一四一五二三─一帳號存摺壹本、郵
政國內匯款單壹疊、代收貨價郵件詳情單壹疊，均沒收。
    事  實
一、丙○○明知如附表一所示之名稱「ＷＩＮＤＯＷＳ２０００」等電腦程式軟體，
    係美商微軟公司等（詳如附表一所示著作權人公司）之電腦程式著作；及如附表
    二所示之名稱「世紀帝國」等電腦遊戲軟體等，係如附表所示美商微軟公司等（
    詳如附表二所示著作權人公司）之電腦遊戲程式著作，非經著作財產權人同意或
    授權，不得擅自重製，竟基於常業之犯意，意圖營利，自民國（下同）八十八年
    底起，自電腦網際網路上不詳姓名、年籍人士，購入如附表所示內容之盜版電腦
    程式軟體及電腦遊戲軟體光碟片為母片後，自八十九年年中某日起至九十年六月
    間止，在臺中市○區○○街九十巷十三號及台中市○區○○街五十三巷二號七樓
    之二，將上開所購入之光碟母片及空白光碟片分別放入其所有之電腦主機光碟機
    及燒錄機內，再以電腦執行對拷燒錄，而擅自重製上揭各式著作於可錄寫一次之
    光碟片（俗稱ＣＤ─Ｒ）上。並製作各式盜版電腦程式軟體及電腦遊戲軟體目錄
    ，在跳蚤市場雜誌及網際網路之跳蚤市場雜誌網站上刊登廣告，利用所申請之
    s0000000@ss24.mcu.edu.tw之電子郵件信箱、電話號碼（○四）0000000
    電話，及電話號碼○九三二─六三○七四五號行動電話，作為販賣前揭電腦程式
    光碟片、遊戲光碟片之聯絡，供不特定人上網或以電話下單訂購，再以每片光碟
    新台幣（下同）三十元至四十元不等價格出售，待成交後，即至郵局以掛號包裹
    代收貨款之方式，將所重製之光碟片寄出，利用不知情之郵局員工為之寄送不特
    定人所訂購之各式光碟片，再以其所有之郵政儲金匯業局中區管理局第一四一五
    二三─一帳號帳戶收取貨款，以此方式侵害如附表一、二所示各公司之著作財產
    權，並以該收入所得恃以為生，以此為業。嗣於九十年六月十五日十六時許，為
    警在台中市○區○○街九十巷十三號查獲，並循線至台中市○區○○街五十三巷
    二號七樓之二搜索，而扣得重製侵害著作權之盜版光碟片共六百十七片（除附表
    一、二之盜版光碟二十九片，餘皆為著作財產權人不明之盜版電腦程式軟體及遊
    戲軟體光碟）、空白光碟片二桶、電腦一組（含主機二台、螢幕一台、內建數據
    卡一張、鍵盤一個、滑鼠一只、電源線一條）、燒錄機一台、郵政儲金匯業局中
    區管理局第一四一五二三─一帳號存摺一本、郵政國內匯款單一疊、代收貨價郵
    件詳情單一疊等物。
二、案經內政部警政署保安警察第二總隊第三大隊報告及如附表所示之公司等訴由臺
    灣臺中地方法院檢察署檢察官偵查起訴。
    理  由
一、訊據被告丙○○對於右揭犯罪事實坦承不諱，核與甲○○○股份有限公司等公司
    告訴代理人乙○○於警訊中指訴情節相符，並有著作權證明文件、電腦程式正版
    軟體封面影本等在卷可憑；復有跳蚤市場雜誌廣告一份、盜版電腦程式軟體及電
    腦遊戲軟體目錄二份、網路訂購單二紙、郵政存薄儲金薄存提款明細一份在卷足
    稽，亦有盜版光碟片六百十七片、空白光碟片二桶、電腦一組（含主機二台、螢
    幕一台、內建數據卡一張、鍵盤一個、滑鼠一只、電源線一條）、燒錄機一台、
    郵政儲金匯業局中區管理局第一四一五二三─一帳號存摺一本、郵政國內匯款單
    一疊、代收貨價郵件詳情單一疊扣案可稽，足見被告此部分自白確與事實相符。
    惟被告辯稱：伊為在學學生，平日生活費仰賴父母之供給，及在學校工讀之收入
    ，伊販賣上開光碟一年餘僅獲利三千餘元，應不該當常業犯云云。然按刑法上所
    謂之常業犯，係指反覆以同類之行為為目的之社會活動之職業性犯罪而言，至於
    犯罪所得之多寡，是否恃此犯罪為唯一之謀生職業，則非所問，縱令兼有其他職
    業，仍無礙於該常業犯罪之成立（最高法院八十五年度台上字第五一○號判例意
    旨可資參照）。查被告於警訊中坦承：本案查扣盜版光碟製造成本約七元，每片
    光碟片賣三十元或四十元，伊共賣出二百片遊戲光碟及程式光碟（見偵查卷第十
    七頁正面）等語，則每片光碟售出，即可賺取成本四倍至五倍不等之利潤，足見
    純利之高；又本件查獲之盜版光碟數量高達六百餘片，種類繁多，另尚有二桶空
    白光碟尚未燒錄，則被告行為具有反覆實施性，顯恃此收入以維生，並以之為業
    甚明。是被告前揭所辯，不過臨訟飾卸之詞，尚不足採信。本件事證明確，被告
    犯行堪以認定，應予依法論科。
二、核被告丙○○所為，係犯著作權法第九十一條第二項之意圖銷售而擅自以重製之
    方法侵害他人著作財產權罪，其以犯該罪為常業，應論以同法第九十四條之常業
    罪。本件被告係意圖銷售而重製他人著作，且所重製之著作，復銷售不特定之人
    ，被告意圖營利交付行為應為重製行為所吸收，爰不另論罪（最高法院八十四年
    度台上字第四○六二號判決可資參照），又其利用不知情之郵政工作人員為其收
    受價金、交付貨物，為間接正犯。被告以一擅自重製行為，侵害多數電腦軟體公
    司享有之著作財產權法益，為想像競合犯，應依刑法第五十五條之規定，應從一
    重之著作權法第九十四條之罪處斷。爰審酌被告之品行，犯罪之動機、手段，及
    其生活狀況、品行、智識程度、漠視他人著作財產權，嚴重戕害國內對智慧財產
    保護之形象，暨被告犯後坦承部分犯行，尚有悔意等一切情狀，量處如主所示之
    刑，以資懲儆。又被告前未曾受有期徒刑以上刑之宣告，有臺灣台中地方法院檢
    察署刑案資料查註紀錄表可按，其因一時失慮，偶罹刑典，經此偵審程序後，當
    知所警惕，信無再犯之虞，本院因認所宣告之刑以暫不執行為適當，併予宣告緩
    刑三年，以啟自新。扣案之盜版光碟片共六百十七片、空白光碟片二桶、電腦一
    組（含主機二台、螢幕一台、內建數據卡一張、鍵盤一個、滑鼠一只、電源線一
    條）、燒錄機一台、郵政儲金匯業局中區管理局第一四一五二三─一帳號存摺一
    本、郵政國內匯款單一疊、代收貨價郵件詳情單一疊等物，均係被告所有用以供
    犯罪所用之物，業據被告供陳在卷，均應依刑法第三十八條第一項第二款，宣告
    沒收。
據上論斷，應依刑事訴訟法第二百九十九條第一項前段，著作權法第九十四條、刑法
第十一條前段、第五十五條、第三十八條第一項第二款、第七十四條第一款，判決如
主文。
中      華      民      國      九十      年    十二    月      十    日
                              臺灣臺中地方法院刑事第六庭
                                    法  官  劉  麗  瑛
右正本證明與原本無異。
如不服本判決，應於送達後十日內向本院提出上訴狀 （須附繕本） ，上訴於台灣高等
法院台中分院。
                                    書記官
中      華      民      國      九十      年    十二    月      十二  日
附錄論罪科刑法條
著作權法第九十四條
以犯第九十一條、第九十二條或第九十三條之罪為常業者，處一年以上七年以下有期
徒刑，得併科新臺幣四十五萬元以下罰金。
著作權法第九十一條第二項
意圖銷售或出租而擅自以重製之方法侵害他人之著作財產權者，處六月以上五年以下
有期徒刑，得併科新臺幣三十萬元以下罰金。


司法院資訊處製作；財團法人民間司法改革基金會備份。
